臺灣高雄地方法院刑事判決　　　　　　　　　　　　九十三年度訴字第一八七八號
　　公　訴　人　臺灣高雄地方法院檢察署檢察官
　　被　　　告　甲○○
右列被告因毒品危害防制條例案件，經檢察官提起公訴（九十三年度毒偵字第七八八
六號），及移送併案辦理（九十三年度毒偵字第三三四九號、九十三年度毒偵字第七
八八六號），本院判決如左：
    主  文
甲○○連續施用第二級毒品，處有期徒刑伍月，如易科罰金，以佰元折算壹日。
被訴施用第一級毒品部分無罪。
    事  實
一、甲○○前於民國八十九年間因施用毒品案件，經本院以八十九年度毒聲字第七九
    六八號裁定送觀察、勒戒後，認無繼續施用毒品傾向，於八十九年十月二十日執
    行完畢釋放，並由台灣高雄地方法院檢察署檢察官於八十九年十一月八日，以八
    十九年度毒偵緝字第五五六號不起訴處分確定，又於九十年間因持有毒品案件，
    經本院以九十年度鳳簡字第三七四號判處有期徒刑三月，於九十一年七月六日執
    行完畢。詎仍不知悔改，明知安非他命業經公告列為毒品危害防制條例第二條第
    二項之第二級毒品，不得非法持有、施用，五年內復基於施用第二級毒品安非他
    命之概括犯意，於九十二年十月三十日下午六時四十五分許起回溯二十四小時內
    之某時起，至九十三年十二月十六日十二時回溯二十四小時內之某時止（不含公
    權力拘束期間），以將安非他命晶體置於吸食器內，下用火燒烤吸食其霧化氣體
    之方式，連續施用第二級毒品安非他命數次，為警先後於九十二年十月三十日下
    午四時三十分許與邱鴻斌在台南縣新市鄉○○○○道旁、九十三年五月二十一日
    十二時三十分許在高雄縣林園鄉○○街六六號前、九十三年十二月十六日上午十
    時五十分在高雄市○○區○○街一巷六號查獲。
二、案經台南市警察局第一分局報請台灣台南地方法院檢察署檢察官呈請台灣高等法
    院檢察署檢察長核轉台灣高雄地方法院檢察署檢察官偵查起訴及高雄縣政府警察
    局鳳山分局、高雄市政府警察局三民第二分局報請台灣高雄地方法院檢察署檢察
    官移送併案審理。
    理  由
壹、有罪部分：
一、右揭事實，業據被告甲○○於本院審理中自白不諱，且其為警查獲時所採取之尿
    液，經送請台南市衛生局、高雄縣政府衛生局及高雄市立凱旋醫院檢驗結果，均
    呈甲基安非他命陽性反應，分別有台南市衛生局九十二年十一月五日南市衛驗字
    第九二０八三五號檢驗成績書、姓名代碼對照表、高雄縣政府衛生局九十三年五
    月三十一日九三煙檢字第一０六二號煙毒尿液檢驗成績書、姓名代碼對照表、高
    雄市立凱旋醫院九十四年一月四日濫用藥物尿液檢驗報告書、濫用藥物尿液檢體
    監管紀錄表各一紙在卷可稽；參諸甲基安非他命經口服投與後，約百分之七十於
    二十四小時內可自尿液中排出，而其尿液內含甲基安非他命成分之檢出，與投與
    甲基安非它命的量、個人體質、檢驗儀器之精密度有關，通常採尿化驗是否呈陽
    性反應，應以投與後二十四小時內所採者為宜，此亦有行政院衛生署藥物食品檢
    驗局（80）藥檢醫字第四五二九號函可查，足徵被告前開曾施用第二級毒品安非
    他命之自白核與事實相符，堪可採為論罪科刑之依據。另被告曾於八十九年間因
    施用毒品案件，經本院以八十九年度毒聲字第七九六八號裁定送觀察、勒戒後，
    認無繼續施用毒品傾向，於八十九年十月二十日執行完畢釋放，並由台灣高雄地
    方法院檢察署檢察官於八十九年十一月八日，以八十九年度毒偵緝字第五五六號
    不起訴處分確定在案等情，有台灣高等法院被告全國前案紀錄表及台灣高雄地方
    法院檢察署刑案資料查註紀錄表各一紙附卷可按，其於執行完畢釋放後，五年內
    又犯本件施用毒品罪，事證明確，應予依法論科。
二、按被告行為後毒品危害防制條例雖於九十二年七月九日修正公布，並於九十三年
    一月九日施行。惟按連續數行為而犯同一之罪名者，刑法第五十六條規定以一罪
    論，故在該連續數行為實施中，法律有變更者，其一部分行為，發生在新法施行
    期內，即係在新法施行期內犯罪，應逕適用新法處斷，無依刑法第二條第一項規
    定比較新舊法適用之餘地（最高法院八十三年度台非字第六七號判決意旨參照）
    。是核被告所為，係犯毒品危害防制條例第十條第二項之施用第二級毒品罪。又
    其施用第二級毒品前後持有該毒品之低度行為，應被其施用之高度行為所吸收，
    不另論罪。被告前後多次施用第二級毒品安非他命之行為，時間緊接，方法相同
    ，觸犯構成要件相同之罪名，顯係基於概括犯意反覆為之，為連續犯，應依刑法
    第五十六條之規定，論以一罪。其於九十二年十月三十日為警查獲後至九十三年
    十二月十六日間施用第二級毒品安非他命之犯行，雖未經起訴，然因與已起訴部
    分有連續犯裁判上一罪之關係，應為起訴效力所及，本院自得併予審究。末查被
    告於九十年間因持有毒品案件，經本院以九十年度鳳簡字第三七四號判處有期徒
    刑三月，於九十一年七月六日執行完畢等情，有台灣高等法院被告全國前案記錄
    表及台灣高雄地方法院檢察署刑案紀錄簡覆表一件在卷可徵，其於五年再犯本件
    最重本刑為有期徒刑以上之罪，為累犯，應依刑法第四十七條規定，加重其刑。
    爰審酌被告前有施用毒品之不良素行，歷經觀察、勒戒程序後，仍未能徹底戒絕
    毒品，且屢經查獲，隨即再犯，顯見意志不堅，且有失政府制定毒品危害防制條
    例之立法美意，本不宜寬貸，惟念其施用毒品乃自戕一己之身體健康，尚未害及
    他人，且犯後終知能坦承犯行等一切情狀，量處如主文所示之刑，並諭知易科罰
    金之折算標準。
貳、無罪部分：
一、公訴意旨另以：被告甲○○前於八十九年間因施用毒品案件，經本院以八十九年
    度毒聲字第七九六八號裁定送觀察、勒戒後，認無繼續施用毒品傾向，於八十九
    年十月二十日執行完畢釋放，並由台灣高雄地方法院檢察署檢察官於八十九年十
    一月八日，以八十九年度毒偵緝字第五五六號不起訴處分確定，又於九十年間因
    持有毒品案件，經本院以九十年度鳳簡字第三七四號判處有期徒刑三月，於九十
    一年七月六日執行完畢。嗣於五年內復於九十二年十月三十日下午四時五分起回
    溯二十四小時內之某時，施用第一級毒品嗎啡，為警於同日下午四時三十分許與
    邱鴻斌在台南縣新市鄉○○○○道旁查獲，因認被告涉有毒品危害防制條例第十
    條第一項之施用第一級毒品罪嫌云云。
二、按犯罪事實，應依證據認定之，無證據不得認定其犯罪事實；不能證明被告犯罪
    者，應諭知無罪之判決，刑事訴訟法第一百五十四條第二項及第三百零一條第一
    項分別定有明文。次按事實之認定，應憑證據，如未能發現相當證據，或證據不
    足以證明，自不能以推測或擬制之方法為裁判基礎；認定犯罪事實所憑之證據，
    雖不以直接證據為限，間接證據亦包括在內，然無論直接或間接證據，其為訴訟
    上之證明，須於通常一般之人均不致於有所懷疑，而得確信其為真實之程度者，
    始得據之為有罪之認定，倘其證明尚未達到此一程度，而有合理之懷疑存在時，
    即無從為有罪之認定；認定不利於被告之事實，須依積極證據，茍積極證據不足
    為不利於被告事實之認定時，即應為有利於被告之認定，更不必有何有利之證據
    （最高法院四十年台上字第八六號、七十六年台上字第四九八六號及三十年上字
    第八一六號判例分別著有明文）。
三、本件公訴人起訴認被告涉有毒品危害防制條例第十條第一項之施用第一級毒品嗎
    啡罪嫌，無非係以被告前揭台南市政府衛生局尿液檢檢驗報告及刑案資料查註紀
    錄表為其論據。訊據被告堅決否認有施用嗎啡之犯行，辯稱：伊係施用海洛因，
    嗎啡伊從來沒有見過，亦未曾施用等語。按海洛因係由嗎啡經化學合成之半人工
    合成品，其藥（毒）性倍於嗎啡，其施打或吸食後經人體代謝作用而分解成藥（
    毒）性較低之嗎啡，而於尿液中被檢測出，故吸食或施打海洛因或嗎啡在尿液中
    均以嗎啡形態被檢驗出；再投與海洛因後，迅速水解成6-monoacetyl morphine
    ，轉變成嗎啡，再循嗎啡之代謝途徑，排出體外，此為本院歷來審理施用海洛因
    案件之職務上所知悉之事實，且經本院查詢高雄地區自八十七年以來（司法院裁
    判書類查詢系統可開始查詢之年份）均未曾有出現施用第一級毒品嗎啡而遭判刑
    之紀錄，有裁判書查詢結果一紙在卷可查。而海洛因經注射入人體後，其代謝物
    嗎啡之平均可檢出時限約為二十六小時，此有行政院衛生署藥物食品檢驗局八十
    一年九月八日（八一）藥檢壹字第八一一四八八五號函示明確，今被告於九十二
    年十月三十日下午六時四十五分許所採集之尿液，經台南市警察局第一分局送驗
    結果，呈嗎啡陽性反應等情，固有台南市衛生局檢驗成績書一份在卷可參（參見
    偵查卷第三頁），被告對於有施用第一級毒品海洛因等情亦不爭執，足認被告於
    九十二年十月三十日下午六時四十五分許回溯二十四小時內之某時，有施用第一
    級毒品海洛因；又遍觀本件全部卷證資料，均無任何證據顯示被告有施用第一級
    毒品嗎啡之犯行，且本案於準備程序中經蒞庭公訴人到庭確認起訴之犯罪事實確
    實為被告施用第一級毒品嗎啡無誤，並非有誤載等情，依上開說明，本件被告應
    係施用第一級毒品海洛因無訛，而非施用第一級毒品嗎啡。此外，復查無其他積
    極證據足以證明被告有施用第一級毒品嗎啡之犯行，揆諸前揭意旨，不能證明被
    告犯罪，自應諭知無罪之判決。
四、另移送九十三年度毒偵字第三三四九號、九十三年度毒偵字第七八八六號併案意
    旨另以被告甲○○於九十三年五月二十一日上午一時三十分回溯二十四小時內某
    時及同年十二月十六日上午十二時回溯二十四小時內某時施用第一級毒品海洛因
    之犯行，與本件起訴部分具概括之犯意，而有連續犯關係等語。然前開起訴部分
    之犯行業經本院為無罪之諭知，自與併辦部分不生連續犯之裁判上一罪關係，則
    本案已起訴部份之效力並不及於未起訴之移送併辦部分，本院尚不得對該移送部
    份予以審究，自應退回原移送併辦單位，再行卓處，附此敘明。
據上論斷，應依刑事訴訟法第二百七十三條之一第一項、第二百九十九條第一項前段
、第三百零一條第一項，毒品危害防制條例第十條第二項，刑法第十一條前段、第五
十六條、第四十七條，罰金罰款提高標準條例第二條，判決如主文。
本案經檢察官乙○○到庭執行職務。
中　　　華　　　民　　　國　　九十四　　年　　　二　　　月　 　 四　  　日
                                  臺灣高雄地方法院刑事庭
                                        審判長法官  邱明弘
                                              法官  廖建瑜
                                              法官  胡宜如
右正本證明與原本無異。
如不服本判決，應於判決送達後十日內，向本院提出上訴狀。
                                        法院書記官  蘇溪林
中　　　華　　　民　　　國　　九十四　　年　　　二　　　月　 　 四　  　日
附錄法條：
毒品危害防制條例第十條
施用第一級毒品者，處六月以上五年以下有期徒刑。
施用第二級毒品者，處三年以下有期徒刑。
